【裁判字號】    98,交訴,100
【裁判日期】    990121
【裁判案由】    業務過失致死
【裁判全文】
臺灣高雄地方法院刑事判決             98年度交訴字第100號
公  訴  人  臺灣高雄地方法院檢察署檢察官
被      告  乙○○
選任辯護人  宋明政律師
上列被告因業務過失致死案件，經檢察官提起公訴（98年度偵字
第8941、14510號），本院判決如下：
    主  文
乙○○犯業務過失致人於死罪，處有期徒刑伍月，如易科罰金，
以新台幣壹仟元折算壹日。
    事  實
一、乙○○考領有職業大貨車駕駛執照，平日係以駕駛自用小貨
    車運送果菜為業，為從事駕駛業務之人。於民國97年12月17
    日5 時40分許許，駕駛車牌號碼1969-WS 號自用小貨車，沿
    高雄縣鳳山巿建國路內側快車道由東往西方向行駛，行經上
    開該路段與鳳松路交岔路口時，理應注意車輛行駛時，駕駛
    人應注意車前狀況，隨時採取必要之安全措施，而依當時依
    當時天候晴天，所行駛之道路鋪設柏油、路面無缺陷、無障
    礙物等客觀行車環境，並無不能注意、情形，又無不能注意
    之情事，竟疏未注意及此，即貿然直行進入至該交岔路口，
    適有陳志賢駕駛車牌號碼YI-0 057號自用小貨車，亦疏未注
    意車前狀況，沿高雄縣鳳山市○○路由南往北方向貿然直行
    進入上開交岔路口，乙○○因見狀剎車不及而撞及陳志賢所
    駕駛之前開自用小貨車之右側車頭，造成被告陳志賢受有雙
    側嚴重肺挫傷合併右側氣、血胸、酸毒症、多數肋骨閉鎖性
    骨折、骨盆骨折、右鎖骨閉鎖性骨折、右肩胛骨骨折、左耳
    撕裂傷等之傷害，雖經送往財團法人長庚紀念醫院高雄分院
    （下稱長庚醫院）急救，仍於同日16時20分因出血性休克不
    治死亡。嗣經乙○○報警處理，於前往處理車禍事故之警員
    蕭世輝到達現場處理時，乙○○在場並於有偵查權限之警員
    未發覺其姓名與犯罪情節之前，主動供出自己之年籍與肇事
    經過而接受裁判。
二、案經被害人陳志賢之配偶甲○○訴由高雄縣政府警察局鳳山
    分局報告暨檢察官相驗後自動檢舉偵查起訴。
    理  由
壹、證據能力部分：
一、按除顯有不可信之情況外，公務員職務上製作之紀錄文書、
    證明文書，亦得為證據，刑事訴訟法第159 條之4 第1 款定
    有明文。經查，本件卷附之道路交通事故調查報告表（一）
    、（二）、道路交通事故現場圖，經警方於執行職務之過程
    中所製作之紀錄文書，又無何顯不可信之情形，核之上開說
    明，自有證據能力。
二、除顯有不可信之情況外，從事業務之人於業務上或通常業務
    過程所須製作之紀錄文書、證明文書，亦得為證據，刑事訴
    訟法第159 條之4 第2 款定有明文。經查，本件卷附之長庚
    醫院診斷證明書，係醫師執行醫療業務過程中，通常所須製
    作之紀錄文書，又無何顯不可信之情形，核之上開說明，應
    有證據能力。
貳、實體部分：
一、訊之被告乙○○對於平日以運送果菜為業，並於上開時地駕
    駛自用小貨車與被害人陳志賢所駕自用小貨車發生碰撞，因
    此造成被害人死亡一事，固不諱言，惟矢口否認有何業務過
    失致死之犯行，辯稱：伊當時燈號是綠燈直行，係被害人違
    規闖紅燈來衝撞伊車云云。按車輛行駛時，駕駛人應注意車
    前狀況，隨時採取必要之安全措施，道路交通安全規則第94
    條第3 項定有明文；經查，本件被告於警詢中供述稱：事故
    發生前未見到被害人車輛等語（見警卷第4 頁反面），又於
    偵查中供稱：伊於通過路口二分之一時被害人就駕車撞過來
    等語（見相驗卷第24頁），而參之本件被告行駛之建國路，
    係雙向六線之車道，單向路寬即有17.5公尺，雙向路寬即有
    35公尺，路面甚為寬廣，且其進入上開路口之前左前方（即
    被害人駛來方向）並無阻礙視線之物體，又上開道路鋪設柏
    油、路面無缺陷、無障礙物，此有警方所製作之道路交通事
    故調查報告表（一）、（二）、道路交通事故現場圖各1 紙
    在卷可查（見警卷第20-2 2頁），被告顯無不能注意來車之
    情事，竟疏未注意貿然前行，致生本件車禍，其有過失自明
    ；又本件被害人確因本件車禍造成雙側嚴重肺挫傷合併右側
    氣、血胸、酸毒症、多數肋骨閉鎖性骨折、骨盆骨折、右鎖
    骨閉鎖性骨折、右肩胛骨骨折、左耳撕裂傷等傷害而死亡之
    結果，此有長庚紀念醫院診斷證明書1 紙在卷可查（見警卷
    第7 頁），並經臺灣高雄地方法院檢察署檢察官督同法醫師
    相驗明確，製有臺灣高雄地方法院檢察署相驗屍體證明書、
    臺灣高雄地方法院檢察署檢驗報告書各1 份（相驗卷第25頁
    、第26-31 頁）在卷足憑，是被告之過失犯行與被害人之死
    亡間，顯有相當因果關係。從而，罪證明確，被告上開業務
    過失致死之犯行堪以認定。
二、被告雖另辯稱係被害人闖紅燈始肇本件車禍，惟查，本件並
    無目擊證人或監視錄影足以證明被害人闖紅燈，而本件經送
    台灣省高屏澎區車輛行車事故鑑定委員會及台灣省車輛行車
    事故覆議鑑定委員會鑑定，亦經無法認定係被告或被害人闖
    紅燈（見相驗卷第89、103 頁），故本件尚無從認定被告或
    被害人有闖紅燈之違規事實，併此敘明。
三、按核被告所為，係犯刑法第276 條第2 項之業務過失致死罪
    。又被告於肇事後，於偵查機關未發覺其上開犯行前，雖未
    主動撥打電話報警處理，但有停留於現場，經路人報警後員
    警趕至現場處理，即向前往處理車禍員警坦承肇事，而不逃
    避裁判，此有高雄縣政府道路交通事故肇事人自首情形紀錄
    表1 份（見警卷第19頁）在卷可證，核與刑法自首之規定相
    符，爰依刑法第62條前段之規定，減輕其刑。審酌被告為從
    事駕駛業務之人，於駕駛時本應謹慎小心，卻未注意車前狀
    況；又在視線良好路段未依燈光標誌行進，而冒然前進，因
    而肇事，使被害人當場因車禍死亡，並造成被害人之家屬受
    有莫大之精神上痛苦，惟被害人於事發時亦未注意車前狀況
    ，對於事故之發生及損害之擴大亦有過失，及被告事後未能
    坦認犯行態度尚難謂佳等一切情狀，量處如主文所示之刑，
    並諭知易科罰金之折算標準。
據上論斷，應依刑事訴訟法第299 條第1 項前段，刑法第276 條
第2 項、第62條前段、笫41條第1 項前段，刑法施行法第1 條之
1， 判決如主文。
中    華    民    國    99    年    1     月    21    日
                  交通法庭      審判長法  官  黃三友
                                      法  官  莊珮吟
                                      法  官  林俊寬
以上正本證明與原本無異。
如不服本判決應於收受送達後10日內向本院提出上訴書狀，並應
敘述具體理由；如未敘述上訴理由者，應於上訴期間屆滿後20日
內向本院補提理由書（均須按他造當事人之人數附繕本）「切勿
逕送上級法院」。
中    華    民    國    99    年    1     月    21    日
                                      書記官  林香如
附錄法條：
中華民國刑法第276條
（過失致死罪）
因過失致人於死者，處2 年以下有期徒刑、拘役或2 千元以下罰
金。
從事業務之人，因業務上之過失犯前項之罪者，處5 年以下有期
徒刑或拘役，得併科3 千元以下罰金。


司法院資訊處製作；財團法人民間司法改革基金會備份。
